【裁判字號】    99,交聲,295
【裁判日期】    990118
【裁判案由】    聲明異議
【裁判全文】
臺灣臺中地方法院交通事件裁定        99年度交聲字第295號
原處分機關  交通部公路總局臺中區監理所臺中市監理站
異  議  人  甲○○
即受處分人
上列異議人因違反道路交通管理處罰條例案件，對於交通部公路
總局臺中區監理所民國98年12月29日所為之處分（裁監稽違字第
裁61-GE0000000號裁決書），聲明異議，本院裁定如下：
    主    文
異議駁回。
    理    由
一、原處分機關即交通部公路總局臺中區監理所（下稱原處分機
    關）係以：異議人即受處分人（下稱受處分人）甲○○騎乘
    車號 DXF-789號輕型機車，於民國98年12月10日11時40分許
    ，在臺中市○○路與太平路口，因「汽車（包括機車）駕駛
    人轉彎時，不依標誌、標線、號誌指示（騎乘機車未依兩段
    式左轉）」違規，為臺中市警察局第二分局育才派出所員警
    陳國華，依違反道路交通管理處罰條例第48條第1項第2款規
    定舉發。嗣經原處分機關於98年12月29日，依道路交通管理
    處罰條例第48條第1項第2款，裁處受處分人罰鍰新臺幣（下
    同）600元，並依同條例第 63條第1項第1款規定，記違規點
    數1點等語。
二、聲明異議意旨略以：受處分人當時係自「加州健身中心」騎
    機車沿臺中市○○路行駛，但警員認定為從臺中市○○路左
    轉。依據實況，受處分人並未騎乘於臺中市○○路上，何來
    左轉，又如何「兩段式左轉」，爰聲明異議等語。
三、按汽車駕駛人轉彎時，有不依標誌、標線、號誌指示情形者
    ，處新臺幣 600元以上1800元以下罰鍰；又有道路交通管理
    處罰條例第 48條之情形者，記違規點數1點，道路交通管理
    處罰條例第48條第1項第2款、第63條第1項第1款分別定有明
    文。
四、經查，受處分人甲○○騎乘車號 DXF-789號輕型機車，於前
    揭時間、地點，因「汽車（包括機車）駕駛人轉彎時，不依
    標誌、標線、號誌指示（騎乘機車未依兩段式左轉）」違規
    ，為臺中市警察局第二分局育才派出所警員陳國華舉發等情
    ，有臺中市警察局中市警交字第 GE0000000號舉發違反道路
    交通管理事件通知單在卷可稽。而本件舉發過程業據臺中市
    警察局第二分局以98年12月15日中分二警交字第0980037068
    號書函說明：經查本件舉發員警陳國華稱98年12月10日11時
    40分許，渠擔服交通整理勤務，站立於臺中市○區○○路 3
    段92號前攔查交通違規，見受處分人駕駛車號 DXF-789號輕
    型機車，沿太平路段未依兩段式左轉三民路方向行駛（該路
    段太平路上設有機慢車兩段式左轉標誌、標線），當場將受
    處分人攔查，並告知受處分人違規事實，依違反道路交通管
    理處罰條例當場舉發。本案違規事實均由員警親眼目睹，當
    場舉發並無不當。另舉發員警因考量行車安全緩衝煞車距離
    ，故選擇攔查點距離路口有些距離，以維護交通安全等語，
    此有臺中市警察局上開書函暨舉發員警繪製違規現場圖、上
    開路口之機慢車兩段式左轉標誌及機車待轉區標線照片各 1
    份在卷可稽。而警員陳國華本身係依法執行勤務，其依法定
    職權舉發交通違規，除其執行程序有違反法令規定之外，就
    實體之事項，本受合法與真實之推定。而按現行法規，並無
    任何要求警員必須以科學設備，取得交通違規事項，始得據
    以掣單舉發之規定，更無警員被安排在特定路口持照相機拍
    攝交通違規之取締勤務。本件舉發警員陳國華本於其知覺作
    用，認知受處分人轉彎時不依標誌、標線、號誌指示之違規
    事實，既無任何證據足證其值勤過程有何違反法令情事，揆
    諸上揭說明，自應推定舉發之違規事實確屬真實。受處分人
    空言指摘原舉發不當，尚屬無據。再者，受處分人雖猶辯稱
    其係沿三民路行駛，並未行駛於太平路上等語。然若依受處
    分人所言，其係由三民路上之「加州健身中心」（位於三民
    路與太平路口）行駛至三民路對向車道，其行駛動線仍應遵
    循交通標誌、標線、號誌指示，先沿三民路直行至三民路左
    轉太平路之機車待轉區內，再經由太平路左轉三民路之機車
    待轉區○○○○○路對向車道，始為合法之路權動線，是受
    處分人所辯，不僅與舉發警員舉發情節有異，且亦難為受處
    分人有利之認定。從而，原處分機關依道路交通管理處罰條
    例第 48條第1項第2款，裁處受處分人罰鍰600元，並依同條
    例第 63條第1項第1款規定，記違規點數1點，於法並無不合
    ，本件異議為無理由，應予駁回。
五、據上論斷，應依道路交通管理處罰條例第87條第2 項，道路
    交通案件處理辦法第19條，裁定如主文。
中    華    民    國    99    年    1     月    18    日
                       交通法庭  法  官  陳  得  利
上正本證明與原本無異。
如不服本裁定，應於送達後5日內，向本院提出抗告狀。
                                 書記官  吳  慕  先
中    華    民    國    99    年    1     月    18    日

司法院資訊處製作；財團法人民間司法改革基金會備份。
